臺灣臺北地方法院刑事判決　　　　　　94年度交易緝字第11號
公　訴　人　臺灣臺北地方法院檢察署檢察官
被　　　告　乙○○
　　　　　　　　　　號2樓
上列被告因過失重傷害案件，經檢察官提起公訴（92年度偵字第
10726號），由本院合議庭裁定改依簡式審判程序審理，茲判決
如下：
    主    文
乙○○因過失傷害人致重傷，處有期徒刑肆月，如易科罰金，以
佰元折算壹日。
    事    實
一、乙○○於民國九十二年二月二十七日下午四時五分許，駕駛
    車牌號碼ＥＯ－四五五五號自用小客車，沿臺北市○○路西
    往東方向第三車道行駛，應注意汽車駕駛人應注意車前狀況
    ，隨時採取必要之安全措施，且行車速度，依速限標誌或標
    線之規定，無標誌或標線者，在市區道路時速不得超過五十
    公里，而依當時天氣晴朗、有日間自然光線、路面乾燥無缺
    陷、無障礙物且視距良好等情形，並無不能注意之情事，竟
    疏於注意及此，貿然以時速五十公里至六十公里之速度超速
    行駛，適對向已有黃志豪（業已審結）酒後駕駛車牌號碼Ａ
    Ｙ─二九六七號之自用小客車，沿臺北市○○路東向西方向
    行駛，在行經臺北市○○街五００號前之迴轉道時，亦疏未
    注意行車時速不得超過五十公里，且汽車迴車前，應暫停並
    顯示左轉燈光或手勢，看清無來往車輛，注意行人通過，始
    得迴轉，遽以時速六十公里至七十公里以上之速度超速迴轉
    ，致車身不慎擦撞安全島失控駛至，乙○○見狀業已煞避不
    及，所駕駛之上開自用小客車左前車頭與黃志豪所駕駛之上
    開自用小客車右前車頭發生撞擊後，進而失控往同向右前方
    衝撞正站立在陳錦明（業經臺灣臺北地方法院檢察署檢察官
    為不起訴處分確定在案）所駕駛，因機件故障併排停放在第
    四車道及第五車道之間待修，車牌號碼九Ｕ
    ─一八七號營業大客車後方，亦疏未注意任何人均不得利用
    道路為工作場所，即直接在道路檢修上開營業大客車之修車
    技工甲○○及車旁之陳錦明，所幸陳錦明見狀旋即跳開，始
    免於難，僅受有右膝挫傷之傷害（此部分業經陳錦明撤回告
    訴在案），甲○○則閃避不及，遭乙○○所駕駛之上開自用
    小客車撞夾於該自用小客車與上開營業大客車車體之間，因
    而受有右側股骨幹開放性粉碎性骨折、右側髖骨骨折、左側
    脛腓骨幹骨折、側髖骨骨折、腹部鈍傷、上腸胃道出血以及
    毀敗右肢功能之右小腿膝下創傷性截肢之重傷害。事發後，
    乙○○在其犯罪後未被發覺前，在臺北市松山醫院向處理
    本件交通事故之臺北市政府警察局交通大隊松山分隊隊員劉
    士湧自首而接受裁判。
二、案經甲○○訴由臺北市政府警察局松山分局報請臺灣臺北地
    方法院檢察署檢察官偵查起訴。
    理    由
一、訊據被告乙○○對於其於上開時、地駕駛上開自用小客車，
    行經上開路段時，疏未注意對向前方臺北市○○街五００號
    前之迴轉道處，有同案被告黃志豪所駕駛，亦疏未注意暫停
    並顯示左轉燈光或手勢，看清無來往車輛，注意行人通過，
    始得迴轉，即遽以時速六十公里至七十公里以上之速度超速
    迴轉，致車身不慎擦撞安全島失控之上開自用小客車之車前
    狀況，即貿然以時速五十公里至六十公里之速度行駛，其見
    狀煞避業已不及，致其所駕駛之上開自用小客車左前車頭與
    同案被告黃志豪所駕駛之上開自用小客車右前車頭發生碰撞
    後，再失控往同向右前方衝撞正站立在證人陳錦明所駕駛，
    因機件故障併排停放在第四車道及第五車道之間待修之上開
    營業大客車後方之證人甲○○，致生本件交通事故之犯罪坦
    承不諱（本院九十二年度交易字第五二二號卷一第九七頁；
    卷二第三０頁），核與同案被告黃志豪於本院審理時所供之
    肇事經過相符（本院卷二第一七頁背面、第一八頁）），並
    經證人甲○○於警詢時及本院審理時證稱：本件交通事故發
    生時，係渠正站立在停放於上開路段車道上，由證人陳錦明
    所駕駛之上開營業大客車車體後方檢修車輛之際，突遭車輛
    自後撞及等語在卷（九十二年度他字第一七一三號偵查卷第
    二０頁；上開本院卷二第五二頁），以及證人陳錦明於警詢
    時證稱：「‧‧‧當時我與朋友甲○○正在修理我的車輛，
    那是我聽到很大聲車子轉彎聲響，就立刻轉看，我看到一輛
    汽車（亦即被告黃志豪所駕車輛）從天橋下迴轉過來時就與
    一輛直行的賓士汽車（亦即同案被告乙○○所駕車輛）相撞
    ，看到時我立即跳開，而我另一朋友黃君（亦即指證人甲○
    ○）因而被灰色賓士撞到至我的車後面‧‧‧被夾在兩輛車
    之間，而我被灰色賓士的右保險桿撞到，我因此膝蓋受傷‧
    ‧‧」等語屬實（九十二年度偵字第一０七二六號偵查卷第
    一九頁），此外，並有臺北市○○道路交通事故現場圖、補
    充資料表、道路交通事故調查報告表（一）、（二）、臺北
    市政府警察局舉發違反道路交通管理事件通知單各一份及肇
    事現場照片暨車損照片共十三張附卷可稽（上開他字卷第一
    四頁、第一六頁、第二二頁至第三二頁）。據此，堪認本件
    交通事故之發生，係因被告駕車行經上開路段時，疏未注意
    車前狀況，貿然以時速五十公里至六十公里之速度行駛，致
    煞避不及，進而與由同案被告黃志豪所駕駛，行經上開路段
    迴轉時，亦疏未注意暫停並看清有無來往車輛及注意行人通
    過，即貿然以時速六十公里至七十公里之速度迴轉之自用小
    客車發生碰撞後，再失控衝撞證人甲○○所致。又證人甲○
    ○確因本件交通事故，而受有右側股骨幹開放性粉碎性骨折
    、右側髖骨骨折、左側脛腓骨幹骨折、側髖骨骨折、腹部鈍
    傷、上腸胃道出血以及右小腿膝下創傷性截肢等傷害一節，
    有財團法人臺灣基督長老教會馬偕紀念醫院乙種診斷證明書
    一份在卷可稽（上開他字卷第四頁），其中所受右小腿膝下
    創傷性截肢之傷害，已達刑法第十條第四項第四款所定毀敗
    一肢機能之重傷害程度甚明。
三、按行車速度，依速限標誌或標線之規定，無標誌或標線者，
    在市區道路時速不得超過五十公里，在郊外道路時速不得超
    過六十公里；又汽車行駛時，駕駛人應注意車前狀況，隨時
    採取必要之安全措施，九十二年十月十五日修正公布，九十
    三年一月一日施行之修正前道路交通安全規則第九十三條第
    一項第一款、九十四條第三項分別定有明文。次查：被告為
    汽車駕駛人，於上揭時、地駕車行經上開交岔路口時，自應
    遵守前揭道路交通安全規則之規定，注意車前狀況，隨時採
    取必要之安全措施，且不得以時速五十公里以上之速度行駛
    ，而本件交通事故發生時，依當時天氣晴朗、有日間自然光
    線、路面乾燥無缺陷、無障礙物且視距良好，此有上開道路
    交通事故調查報告表一份在卷可稽，並無不能注意之情事，
    竟疏未注意及此，疏未注意對向前方迴轉道處已有同案被告
    黃志豪駕駛之上開自用小客車超速行駛不慎擦撞安全島之車
    前狀況，仍以時速五十公里至六十公里之速度行駛，致煞避
    不及，發生本件交通事故，其有過失甚明。至同案被告黃志
    豪駕車行經上開路段迴轉時，亦疏未注意暫停看清有無往來
    車輛，即貿然以時速高達六十公里至七十公里之速度迴轉，
    違反道路交通安全規則第九十三條第一項第一款、第一百零
    六條第五款之規定，致被告見狀煞避不及之情，亦為本件交
    通事故之肇事原因。以及證人甲○○在得將證人陳錦明所駕
    駛之上開營業大客車拖離第四車道及第五車道，移至修車場
    內檢修該車之情形下，貪圖一時之便，且未節省拖吊費，直
    接在上開路段車道上檢修該車，利用道路為工作場所，業據
    證人甲○○於本院審理時證述無訛（本院卷第五二頁），亦
    有違道路交通安全規則第一百四十條第三款規定，始遭由被
    告所駕駛，因與同案被告黃志豪所駕車輛發生碰撞，進而失
    控往右前方衝撞之自用小客車所波及，進而夾擊於被告所駕
    駛之上開自用小客車與證人陳錦明所駕駛之上開營業大客車
    車體之間，對於本件交通事故之發生，亦與有過失，惟仍不
    能因此解免被告刑責，且證人甲○○確係因本件交通事故致
    受有上開傷害，與被告及同案被告黃志豪之過失行為間，顯
    有相當因果關係甚明，被告自應就其過失行為負責。
四、雖經將本件交通事故送交臺北市車輛行車事故鑑定委員會鑑
    定本件交通事故責任歸屬結果，認同案被告黃志豪酒後駕駛
    上開自用小客車行經上開路段時，轉彎車未讓直行車先行，
    且行經無號誌之路口未減速慢行，為本件交通事故之肇事主
    因；被告駕駛上開自用小客車行經無號誌路口疏未減速慢行
    ，為本件交通事故之肇事次因；證人陳錦明駕駛上開營業大
    客車於上開路段併排臨時停車，以及證人甲○○利用道路為
    工作場所，均同為本件交通事故之肇事次因，此有該會九十
    三年五月十九日北鑑審字第０九三三０一０三三００號函及
    函覆之鑑定意見書一份在卷可按（本院卷一第一二一頁至第
    一二三）。然上開肇事地點，係臺北市○○街五００號前之
    迴轉道，而非交岔路口，此觀諸上開臺北市○○道路交通事
    故現場、道路交通事故調查報告表（一）、（二）自明，且
    本件交通事故之發生，乃肇因於同案被告黃志豪駕駛上開自
    用小客車在上開路段迴轉時，疏未注意暫停看清有無往來車
    輛及行人通過，即貿然以時速高達六十公里至七十公里之速
    度超速行駛，致先撞及迴轉道安全島後，再與被告所駕車輛
    發生碰撞，使被告所駕車輛失控衝撞證人甲○○所致，已如
    前述，是鑑定意見認上開肇事地點係為一無號誌之交岔路口
    ，要與事實不符，據此逕認被告有行經無號誌路口疏未減速
    慢行之過失云云，以及同案被告黃志豪有轉彎車未讓直行車
    先行，且未減速慢行之過失云云，顯有違誤，委無可採。再
    者證人陳錦明之所以將所駕駛之上開營業大客車併排臨時停
    放在上開路段第四車道及第五車道上，係因該車因機件故障
    無法繼續行駛，始臨停於該處待修所致，證人陳錦明對於本
    件交通事故之發生，要無任何過失之可言，鑑定意見認證人
    陳錦明有駕駛上開營業大客車於上開路段併排臨時停車之過
    失云云，亦顯有誤會，亦無可採。從而，本件事證明確，被
    告上開過失重傷害犯行，堪以認定，應予依法論處。
五、核被告所為，係犯刑法第二百八十四條第一項後段之過失重
    傷害罪。被告於犯罪後，未被有偵查權限機關發覺為犯罪嫌
    疑人前，在臺北市松山醫院向前往處理本件交通事故之臺北
    市政府警察局交通大隊松山分隊隊員劉士湧表明其為本件交
    通事故之肇事者而接受裁判，此業經證人劉士湧於本院審理
    時證述在卷（上開本院卷二第五三頁），是被告合於自首要
    件，應依刑法第六十二條前段規定，減輕其刑。爰審酌被告
    疏未注意車前狀況，且以時速五十公里至六十公尺之速度行
    駛，致見有同案被告黃志豪所駕駛失控撞及安全島之自用小
    客車駛至時，煞避業已不及，對於本件交通事故之發生固有
    過失，然本件交通事故之發生，主要係肇因於同案被告黃志
    豪酒後駕車，又超速迴轉不慎撞及安全島所致，被告之過失
    程度僅為本件交通事故之肇事次因，且證人甲○○對於本件
    交通事故之發生，亦與有過失，以及證人甲○○所受上開重
    傷害之傷勢非輕，造成證人甲○○身體及心理無法抹滅之傷
    害及痛楚，影響證人甲○○維修車輛之能力、迄今尚未與證
    人甲○○達成民事和解及事後坦承過失，犯後態度尚可等一
    切情狀，量處如主文所示之刑，並諭知易科罰金之折算標準
    。
六、同案被告黃志豪業已審結，附此敘明。
七、按被告所犯為死刑、無期徒刑、最輕本刑三年以上有期徒刑
    之罪或高等法院管轄第一審案件以外之罪，並經被告於準備
    程序就被訴事實為有罪之陳述，經告知簡式審判程序之旨，
    並聽取被告及檢察官之意見後，經本院合議庭依刑事訴訟法
    第二百七十三條之一規定，裁定由受命法官獨任進行簡式審
    判程序審理，併予敘明。
據上論斷，應依刑事訴訟法第二百七十三條之一、第二百九十九
條第一項前段，刑法第二百八十四條第一項後段、第六十二條前
段、第四十一條第一項前段，罰金罰鍰提高標準條例第一條前段
、第二條，判決如主文。
本案經檢察官郭昭吟到庭執行職務。
中　　華　　民　　國　　94　　年　　10　　月　　28　　日
                        臺灣臺北地方法院刑事第十五庭
                            法  官  吳麗英
上正本證明與原本無異。
如不服本判決，應於判決送達後10日內向本院提出上訴狀（應抄
附繕本）。告訴人或被害人如對於本判決不服者，應具備理由請
求檢察官上訴，其上訴期間之計算係以檢察官收受判決正本之日
期為準。
                            書記官  田華仁
中　　華　　民　　國　　94　　年　　11　　月　　1 　　日
附錄本案論罪科刑法條：
刑法第二百八十四條：因過失傷害人者，處六月以下有期徒刑、
                    拘役或五百元以下罰金。致重傷者，處一
                    年以下有期徒刑、拘役或五百元下罰金。
                    從事業務之人，因業務之過失傷害人者，
                    處一年以下有期徒刑、拘役或一千元以下
                    罰金。致重傷者，處三年以下有期徒刑、
                    拘役或二千元以下罰金。
